【裁判字號】    89,易,902
【裁判日期】    890825
【裁判案由】    詐欺
【裁判全文】
臺灣臺南地方法院刑事判決                          八十九年度易字第九二號
    公  訴  人  臺灣台南地方法院檢察署檢察官
    被      告  丙○○
右列被告因詐欺案件，經檢察官提起公訴（八十九年度偵緝字第二一二號），本院判
決如左：
    主  文
丙○○意圖為自己不法之所有，以詐術使人將本人之物交付，處有期徒刑拾月，緩刑
參年。
    事  實
一、丙○○意圖為自己不法之所有，明知自己無還款能力，認乙○○老邁可欺，於民
    國（下同）八十六年十二月，佯以所經營之全聚興企業股份有限公司營運暢望，
    須資金週轉為由，向乙○○借用新台幣（下同）二百萬元，且騙稱八十七年三、
    四月間即可還清，並提供一張二百萬元之本票及四張華南商業銀行五十萬元之支
    票為擔保，以取信乙○○，致使其陷於錯誤，而借予二百萬元，詎八十七年四月
    十日，乙○○將上開四張支票提示均遭退票，被告亦失去蹤影，致乙○○追討無
    門，始知受騙。
二、案經乙○○訴由台灣台南地方法院檢察署檢察官偵查起訴。
    理  由
一、訊據被告丙○○坦承前開向告訴人乙○○借款之事實，惟矢口否認涉有詐欺犯行
    ，辯稱伊當時需錢週轉，打算將伊父親名下之土地賣掉後還清告訴人借款云云。
    惟查：前開借貸事實業經被告自承在卷，且有告訴人提出之借據、本票各一紙、
    支票四張可佐。被告於偵查中自承經營全聚興企業股份有限公司及志全電機行，
    八十五年經濟就變壞，八十六年十月時將志全電機行賣掉，伊之資產只有一棟公
    寓，但是已設定抵押，一輛汽車已經使用十多年等語（見八十八年度偵字第八七
    六號卷第二十頁、第二十一頁），又被告所稱伊父（莊木藍）所有之土地（坐落
    台南縣白河鎮○○段一七三五之一地號）價值約一千九百多萬元，已設定抵押向
    台灣中小企業銀行股份有限公司借款一千一百八十餘萬元，業據證人林文清於本
    院結證屬實，並有土地登記簿謄本附卷可參，而該筆土地迄今尚未賣出，被告打
    算以出賣土地償還借款顯緩不濟急，是被告於向告訴人借款之時顯已明知於約定
    之清償期對於向告訴人所借之二百萬借款並無償還能力。又本院訊問證人即告訴
    人乙○○之子甲○○稱：「我是與他有生意往來，後來他的生意週轉不靈，他並
    未告訴我，我是在八十五年間向他買廢鐵，就有生意往來，每次的往來金額只有
    幾千元，總共只有幾萬元。他有告訴我要在一個月內將土地賣掉將錢還我父親。
    後來我聽別人說，他那一塊地要賣，有託很多人賣，但他那一塊地根本賣不到壹
    仟萬元，而他的土地卻抵押了壹仟二百萬元」，足證被告隱瞞其當時經濟困窘之
    情況而向告訴人借貸，堪認其係施用詐術使告訴人陷於錯誤而借款。被告前揭所
    辯均係卸責之詞，不足採信，本件事證明確，被告犯行已堪認定。
三、核被告丙○○所為，係犯刑法第三百三十九條第一項詐欺取財罪。爰審酌被告犯
    罪之動機、目的、手段、被害人所受之損害、被告與被害人之關係、被告犯罪後
    已積極與告訴人達成民事和解，業據告訴人陳述在卷（見本院八十九年七月十八
    日訊問筆錄），態度尚稱良好等一切情狀，量處如主文所示之刑，以資懲儆。又
    被告前未曾受有期徒刑以上刑之宣告，有台灣高等法院被告全國前案紀錄表在卷
    可憑，其經此偵審教訓後，應知所警惕，又與告訴人達成和解，顯有悔意，信無
    再犯之虞，本院因認所宣告之刑以暫不執行為適當，併諭知緩刑三年，以勵自新
    。
據上論斷，應依刑事訴訟法第二百九十九條第一項前段，刑法第三百三十九條第一項
前段、第七十四條第一款，罰金罰鍰提高標準條例第一條前段，判決如主文。
本案經檢察官陳明進到庭執行職務。
中    華    民    國      八十九      年      八      月      二十五    日
                                  臺灣臺南地方法院刑事第三庭
                                          法  官  高如宜
右正本證明與原本無異。
如不服本判決，應於判決送達後十日內向本院提出上訴狀( 應附繕本 )。
                                          書記官  劉岳文
中    華    民    國      八十九      年      八      月      二十五    日
附錄本案論罪科刑法條全文：
刑法第三百三十九條第一項
  意圖為自己或第三人不法之所有，以詐術使人將本人或第三人之物交付者，處五年
  以下有期徒刑、拘役或科或併科一千元以下罰金。


司法院資訊處製作；財團法人民間司法改革基金會備份。
